【裁判字號】    96,易,3008
【裁判日期】    970218
【裁判案由】    偽造文書
【裁判全文】
臺灣臺北地方法院刑事判決              96年度易字第3008號
公  訴  人  臺灣臺北地方法院檢察署檢察官
被      告  乙○○
上列被告因偽造文書案件，經檢察官聲請簡易判決處刑（96年度
偵緝字第2331號、第2332號），茲經本院認為不宜以簡易判決處
刑，適用通常訴訟程序後，判決如下：
    主  文
乙○○從事業務之人，行使明知為不實之事項，而登載於於其業
務上作成之文書，足以生損害於公眾及他人，累犯，處有期徒刑
肆月，如易科罰金，以銀元參佰元即新台幣玖佰元折算壹日。
    事  實
一、乙○○於民國87年間因犯妨害自由罪，經臺灣高等法院於89
    年2月29日以88年上訴字第3214號，判處有期徒刑3月確定，
    於90年6月23日執行完畢出獄（構成累犯）。詎不知悔改，
    自民國91年4月19日起擔任臺北市○○區○○街26號1樓灃沛
    實業有限公司（下稱灃沛公司，登記負責人張巧韻，業經檢
    察官為不起訴處分確定）實際負責人，為從事業務之人，竟
    於民國93年初，明知丙○○ (已歿)、丁○○二人，於92年
    間在灃沛公司均僅任職2月至3月，領取約薪資均僅約新臺幣
    (下同)2 至3萬元，竟虛列丙○○、丁○○於92年度受領灃
    沛公司薪資所得均為60萬元，並利用不知情之記帳業者黃敵
    江，將此不實事項登載於乙○○業務上所作成之各類所得扣
    繳暨免扣繳憑單，嗣於93年5月28日，持向財政部臺北市國
    稅局文山稽徵所辦理當年度營利事業所得稅結算申報而行使
    之，足生損害於丙○○、丁○○及稅捐機關對於稅捐稽徵之
    正確性。茲因財政部臺北國稅局文山稽徵所發覺有異，而通
    知灃沛公司查帳，始依同業利潤標準核定其所得額，未造成
    逃漏營利事業所得稅之結果。
二、案經臺灣臺東地方法院檢察署呈請臺灣高等法院檢察署核轉
    臺灣臺北地方法院檢察署檢察官偵查後聲請簡易判決處刑。
    嗣經本院認為不宜以簡易判決處刑，而適用通常訴訟程序審
    理。
    理  由
壹、證據能力之判斷：
    (一)查本件被告所為之自白，並無出於強暴、脅迫、利誘、詐
      欺、疲勞訊問、違法羈押或其他不正之方法，亦非違反法
      定障礙事由經過期間不得訊問或告知義務之規定而為，依
      刑事訴訟法第156條第1項、第158條之2規定，應認其有證
      據能力。
    (二)又本件認定犯罪事實所憑之非供述證據，均無違反法定程
      序而取得之情形，依刑事訴訟法第158條之4反面規定，自
      有證據能力。
貳、實體方面：
一、上開事實業據被告乙○○於偵查及本院審理中坦承不諱，並
    有被害人丁○○於檢察官偵查中之指述、證人黃敵江於偵查
    中證述可證，且有臺北市政府94年3月30日府建商字第09407
    543800號函 (附灃沛公司登記事項表)、各類所得扣繳暨免
    扣繳憑單 (所得人丙○○、丁○○)、財政部臺北市國稅超
    94年7月25日財北國稅資字第0940070811號函 (附灃沛公司9
    2年營利事業所得稅結算申報書、資產負債表及92年度綜合
    所得稅BAN給付清單等)附卷可稽，堪證被告自白與事實相符
    ，事證明確，被告犯行洵堪認定。
二、新舊法之比較適用：
    查被告行為後，刑法於94年1月7日修正通過，94年2月2日公
    布，95年7月1日施行（其中第2條、第33條均經修正）。按
    行為後法律有變更者，適用行為時之法律，但行為後之法律
    有利於行為人者，適用最有利於行為人之法律，現行刑法第
    2條第1項訂有明文。此條規定乃與刑法第1條罪刑法定主義
    契合，而貫徹法律禁止溯及既往原則，係規範行為後法律變
    更所生新舊法律比較適用之準據法，是刑法第2條本身雖經
    修正，但刑法第2條既屬適用法律之準據法，本身尚無比較
    新舊法之問題，應一律適用裁判時之現行刑法第2條規定以
    決定適用之刑罰法律。
  (一)按刑法總則有關罰金刑之規定，依95年7月1日施行之修正後
    刑法第33條第5款規定，已將原罰金刑最低額度由銀元1元（
    相當於新臺幣3元），提高為新臺幣1,000元以上，且以百元
    計之，比較新、舊法結果，應以行為時法律即修正前刑法第
    33條第5款規定較有利於被告。
  (二)94年2月2日修正前刑法第47條「受有期徒刑之執行完畢，或
    受無期徒刑或有期徒刑一部之執行而赦免後，5年以內再犯
    有期徒刑以上之罪者，為累犯，加重本刑至2分之1」之規定
    ，修正為第47條第1項：「受『徒刑』之執行完畢，『或一
    部』之執行而赦免後，5年以內『故意』再犯有期徒刑以上
    之罪者，為累犯，加重本刑至2分之1」；並增列第2項：「
    第98條第2項關於因強制工作而免其刑之執行者，於受強制
    工作處分之執行完畢或一部之執行而免除後，5年以內故意
    再犯有期徒刑以上之罪者，以累犯論」規定，且將刑法第49
    條：「累犯之規定，於前所犯罪依軍法或於外國法院受裁判
    者，不適用之」規定，修正為：「累犯之規定，於前所犯罪
    在外國法院受裁判者，不適用之」，亦即軍法前科也可能構
    成累犯。就本案被告如卷附臺灣高等法院被告前案紀錄表之
    前科紀錄以及本件乃故意再犯有期徒刑以上之罪，不論依修
    正前後累犯相關規定，均構成累犯，故亦無實質罪刑變更，
    應逕予適用裁判時法。
  (三)綜上法律修正前後之整體比較，揆諸前揭最高法院決議及修
    正後刑法第2條第1項之「從舊從輕」原則，適用94年2月2日
    修正後之刑罰法律，並未對被告較為有利，自應適用修正前
    之相關規定。
三、論罪科刑：
    核被告所為，係犯刑法第216條、第215條行使業務登載不實
    罪。其業務登載不實文書之低度行為應為行使業務登載不實
    文書之高度行為所吸收，不另論罪。被告利用不知情之記帳
    業者黃敵江，將不實事項登載於業務上所作成之文書，為間
    接正犯。被告曾犯如事實欄所示之罪，經臺灣高等法院判處
    有期徒刑3月確定，並於90年6月23日執行完畢，有台灣高等
    法院被告前案紀錄表在卷可稽，其受有期徒刑執行完畢後，
    5年以內再犯本件有期徒刑以上之罪，為累犯，應依刑法第4
    7條第1項規定加重其刑。又被告之犯罪時間雖在96年4月24
    日前，惟於本件犯罪經檢察官起訴後拒不到庭，而於95年10
    月13日經臺灣臺北地方法院檢察署以95年甲○大偵署緝字第
    4305號發佈通緝，嗣於96年9月17日始經警查獲逮捕到案。
    依中華民國96年罪犯減刑條例第5條規定，被告係在該條例
    施行前經通緝而又未自動到案，故不得適用減刑條例之規定
    予以減刑，併此敘明。爰審酌被告於偵、審中均坦承犯罪及
    犯罪之動機、手段、目的與犯罪後態度等一切情狀，量處如
    主文所示之刑。又被告於犯罪時之刑法第41條第1項前段規
    定：「犯最重本刑為5年以下有期徒刑以下之刑之罪，而受6
    個月以下有期徒刑或拘役之宣告，因身體、教育、職業、家
    庭之關係或其他正當事由，執行顯有困難者，得以1元以上3
    元以下折算1日，易科罰金。」。而被告行為時之易科罰金
    折算標準，依修正前罰金罰鍰提高標準條例第2條前段（現
    已刪除）規定，就罰金原定數額提高為1百倍折算1日。依上
    開說明，本件被告行為時之易科罰金折算標準，應以銀元3
    百元折算1日，經折算為新臺幣後，即應以新臺幣9百元折算
    為1日。惟95年7月1日修正公布施行之刑法第41條第1項前段
    則規定：「犯最重本刑為5年以下有期徒刑以下之刑之罪，
    而受6個月以下有期徒刑或拘役之宣告者，得以新臺幣1千元
    、2千元或3千元折算一日，易科罰金」。比較修正前後之易
    科罰金折算標準，以95年7月1日修正公布施行前之規定，較
    有利於被告，本件自應依修正前之刑法規定併諭知易科罰金
    之折算標準。被告偽造之各類所得扣繳暨免扣繳憑單2紙，
    並未扣案，且均經行使而送交財政部臺北國稅局文山稽徵所
    收執，非屬被告所有，爰不予宣告沒收。
據上論斷，應依刑事訴訟法第452條、第299條第1項前段，刑法
第2條第1項前段、第216條、第215條、第47條第1項、(修正前)
第41條第1項前段，刑法施行法第1條之1，（修正前）罰金罰鍰
提高標準條例第2條，現行法規所定貨幣單位折算新台幣條例第2
條，判決如主文。
本案經檢察官林禎瑩到庭執行職務。
中    華    民    國    97    年    2     月    18    日
                            刑事第十五庭法  官  楊台清
上正本證明與原本無異。
如不服本判決，應於判決送達後10日內向本院提出上訴狀（應抄
附繕本）。告訴人或被害人如對於本判決不服者，應具備理由請
求檢察官上訴，其上訴期間之計算係以檢察官收受判決正本之日
期為準。
                                        書記官  陳麗津
中    華    民    國    97    年    2     月    18    日
附錄本判決論罪科刑法條全文：
中華民國刑法第215條
（業務上文書登載不實罪）
從事業務之人，明知為不實之事項，而登載於其業務上作成之文
書，足以生損害於公眾或他人者，處3年以下有期徒刑、拘役或5
百元以下罰金。
中華民國刑法第216條
（行使偽造變造或登載不實之文書罪）
行使第 210 條至第 215 條之文書者，依偽造、變造文書或登載
不實事項或使登載不實事項之規定處斷。


司法院資訊處製作；財團法人民間司法改革基金會備份。
